臺灣臺北地方法院交通事件裁定　　　　 94年度交聲字第697號
原處分機關　交通部公路總局臺北區監理所
異議人即
受處分人　　甲○○
上列受處分人因違反道路交通管理處罰條例案件，對於交通部公
路總局臺北區監理所中華民國九十四年六月十五日所為之處分（
原處分案號：北監自裁字第裁40─V00000000號）聲明異議，本
院裁定如下：
    主      文
原處分撤銷。
甲○○汽車駕駛人，在多車道左轉彎，不先駛入內側車道，處罰
鍰新臺幣陸佰元，並記違規點數壹點。
    理      由
一、按汽車行駛至交岔路口，四車道以上或同向二車道道路，欲
    右轉彎時，應距交岔路口三十公尺前換入外側車道或右轉車
    道，欲左轉彎時，應距交岔路口三十公尺前換入內側車道或
    左轉車道；同向有二以上之車道者，左側車道為內側車道，
    右側車道為外側車道，道路交通安全規則第一百零二條第一
    項第五款、第二項定有明文。次按汽車駕駛人轉彎時，有在
    多車道左轉彎不先駛入內側車道之情形者，處二百元以上六
    百元以下（按即新臺幣【以下同】六百元以上一千八百元以
    下）罰鍰，並記違規點一點，道路交通管理處罰條例第四十
    八條第四款、第六十三條第一項第一款亦有明定。又汽車駕
    駛人如有在多車道左轉彎，不先駛入內側車道之違規行為經
    警舉發，而在舉發通知單上所載之應到案日期前到案聽候裁
    決或提出申訴，經主管機關調查後仍認定其有違規停車之行
    為者，依違反道路交通管理事件統一裁罰基準及處理細則（
    下稱處理細則）第四十四條第一項及違反道路交通管理事件
    統一裁罰基準表（下稱基準表）之規定，須對該汽車駕駛人
    處以六百元之罰鍰，並記違規點數一點。
二、本件異議人即受處分人甲○○於民國九十四年二月十日上午
    十一時十分許，駕駛潘連瑞娥所有車牌號碼4253─GV號自用
    小客車沿屏東縣枋寮鄉○○路（即省道臺一線）之南下內側
    車道往南行駛，於行經春日路與隆山路口（即臺一線第四百
    三十九公里九百公尺處）欲左轉隆山路時，與後方行駛於經
    調撥為南下使用之北上內側車道之車牌號碼YU─7392號自用
    小客車發生碰撞肇事，經屏東縣警察局枋寮分局交通隊警員
    以受處分人有轉彎車未讓直行車先行之違規行為為由，依違
    反道路交通管理處罰條例第四十八條第六款之規定掣單舉發
    ，嗣受處分人在舉發通知單上所載應到案日期（按原舉發通
    知單所載之應到案日期為九十四年五月二十日）前之九十四
    年五月十二日到案提出申訴，經原處分機關函請舉發單位調
    查結果，仍認受處分人確有前開違規行為，原處分機關乃依
    上開條文、處理細則第四十四條第一項及基準表之規定，而
    於九十四年六月十五日以北監自裁字第裁40─V00000000號
    裁決書裁處受處分人罰鍰九百元並記違規點數一點在案。
三、受處分人聲明異議意旨略以：伊當時南下行駛臺一線內側車
    道，行至屏東縣枋寮鄉○○路與隆山路口，已顯示左轉燈且
    暫停察看往來無車輛欲行左轉時，於北上內側車道遭左後方
    車輛撞擊，屏東縣警察局雖函覆稱：當日適逢過年期間，該
    路段實施北上內側車道調撥為南下車輛使用，故依法舉發無
    誤云云，惟過年期間實施調撥車道應有配套措施，警告南下
    車道禁止左轉，交通值勤人員亦應於路口中央指揮駕駛人，
    伊因不知車道調撥，現場亦無禁止左轉標誌，復無交通值勤
    人員指揮，致左轉遭後車撞擊而受有左鎖骨骨折之傷害，迄
    今仍未復原，為此聲明異議，請求撤銷原處分等語。
四、經查：
  (一)受處分人對於於九十四年二月十日上午十一時十分許，駕駛
    潘連瑞娥所有車牌號碼4253─GV號自用小客車沿屏東縣枋寮
    鄉○○路（即省道臺一線）之內側車道往南行駛，於行經春
    日路與隆山路口（即臺一線第四百三十九公里九百公尺處）
    欲左轉隆山路時，與後方同行駛於經調撥為南下使用之北上
    內側車道之車牌號碼YU─7392號自用小客車發生碰撞肇事等
    事實，並不爭執，並有原處分機關屏東縣警察局枋寮分局於
    九十四年八月二日以枋警交裁字第○九四○○○二二三八號
    函檢送本院之道路交通事故現場圖、道路交通事故調查報告
    表、道路交通事故談話紀錄表、汽車車籍查詢資料、現場照
    片等在卷可稽，自堪認定為真實。
  (二)本件事故發生之九十四年二月十日為農曆春節假期，事發地
    點之臺一線第四百三十九公里九百公尺處即屏東縣枋寮鄉○
    ○路與隆山路口之路段，其北上內側車道經調撥為供南下車
    輛使用等情，有前揭道路交通事故現場圖、道路交通事故談
    話紀錄表可憑，並經屏東縣警察局枋寮分局於九十四年六月
    三日以枋警交裁字第○九四○○○一五三六號書函函覆受處
    分人在案，復為受處分人所不爭執。受處分人雖辯稱不知北
    上內側車道經調撥供南下車輛使用云云，惟農曆春節假期期
    間為交通尖峰時段，交通主管或警察機關將車道調撥、封閉
    、改道之情形，所在多有，駕駛人自應配合留意相關訊息，
    並隨時注意行車環境，受處分人辯稱不知車道調撥云云，已
    難認為有理；況依肇事現場照片以觀，該路段北上內側車道
    因調撥供南下車輛使用之故，於車道分隔線上確置有交通錐
    筒以分隔北上與南下車輛，北上內側車道亦均由南下車輛使
    用行駛，足見依當時之行車環境，一般駕駛人亦可輕易從交
    通錐筒之擺設及車輛行駛方向等知悉車道調撥之狀況，受處
    分人辯稱不知車道調撥云云，不足採信。
  (三)查前揭春日路北上內側車道雖經調撥供南下車輛使用，惟南
    下之車輛仍得左轉隆山路，亦有上開屏東縣警察局枋寮分局
    九十四年六月三日書函附卷可考，受處分人指稱該路段若禁
    止左轉應設置標誌或由人員指示等語，尚有誤會；惟受處分
    人欲自春日路左轉隆山路，雖為交通規則之所許，然北上內
    側車道既經調撥為供南下使用，則駕駛人左轉時，仍須遵守
    道路交通安全規則第一百零二條第一項第五款、第二項之規
    定，即應於該交岔路口三十公尺前提前換入最左側之內側車
    道，方得左轉，而不得於其他車道逕行左轉，否則即有礙於
    交通秩序而生損害於他人安全。原舉發機關雖以受處分人有
    「轉彎車未讓直行車先行」之違規行為為由，依違反道路交
    通管理處罰條例第四十八條第六款之規定對之舉發，原處分
    機關亦以同一理由予以裁罰，惟按道路交通安全規則第一百
    零二條第一項第六款「轉彎車應讓直行車先行」之規範內容
    應係針對直行車與轉彎車對向行駛之情形，此時轉彎車應讓
    直行車先行，此觀該款後段「但直行車尚未進入交岔路口，
    而轉彎車已達中心處開始轉彎，直行車應讓轉彎車先行」之
    規定自明。本件受處分人車輛與另一事故車輛均係往南下同
    方向行駛，其肇事原因亦非受處分人轉彎車未讓直行車先行
    ，原處分尚有未合。是本件受處分人之行為雖非「轉彎車未
    讓直行車先行」，惟仍足以成立「汽車駕駛人，在多車道左
    轉彎，不先駛入內側車道」之違規事實，自應依道路交通管
    理處罰條例第四十八條第四款之規定處罰。從而本件事證明
    確，受處分人前開違規行為，應堪以認定。
五、原處分機關以受處分人有違反路交通管理處罰條例之違規行
    為，於九十四年六月十五日以北監自裁字第裁40─V0000000
    0號裁決書裁處受處分人罰鍰九百元並記違規點數一點，固
    非無見；惟受處分人之行為應依同條例第四十八條第四款「
    汽車駕駛人，在多車道左轉彎，不先駛入內側車道」之規定
    處罰，原處分機關援引同條第六款「轉彎車未讓直行車先行
    」之規定予以裁罰，其處分自難認為允恰。受處分人以其不
    知車道調撥，應有相關標誌或交通人員指示禁止左轉云云而
    聲明異議，雖無理由，惟原處分既有前述之不當，自屬無可
    維持，應由本院將原處分撤銷。查受處分人曾於本件舉發通
    知單上所載之應到案日期前之九十四年五月十二日（按原應
    到案日期為同年月二十日）向原舉發機關提出陳述，此有屏
    東縣警察局枋寮分局舉發違反道路交通管理事件通知單、受
    處分人所填寫之交通部公路總局臺北區監理所交通違規案件
    陳述書各一紙在卷可稽，爰以受處分人有汽車駕駛人，在多
    車道左轉彎，不先駛入內側車道之違規行為，依道路交通管
    理處罰條例第四十八條第四款、第六十三條第一項第一款、
    處理細則第四十四條第一項暨基準表之規定，裁罰受處分人
    罰鍰六百元並記違規點數一點如主文第二項所示，以資適法
    。
據上論斷，應依道路交通案件處理辦法第二十條前段，裁定如主
文。
中　　華　　民　　國　　94　　年　　10　　月　　18　　日
                  交通法庭法　官　林庚棟
以上正本證明與原本無異。
如不服本裁定應於送達後五日內向本院提出抗告狀。
　　　　　　          　　書記官　殷玉芬
中　　華　　民　　國　　94　　年　　10　　月　　20　　日
